【裁判字號】    98,訴,573
【裁判日期】    980731
【裁判案由】    毒品危害防制條例
【裁判全文】
臺灣臺北地方法院刑事判決               98年度訴字第573號
公  訴  人  臺灣臺北地方法院檢察署檢察官
被      告  甲○○
                    （另案於臺灣臺北監獄執行中）
選任辯護人  吳美津律師
被      告  丁○○
                    （另案於臺灣桃園女子監獄執行中）
選任辯護人  梁水源律師
上列被告等因毒品危害防制條例案件，經檢察官提起公訴（98年
度偵字第6769、6771號），本院判決如下：
    主  文
甲○○販賣第二級毒品，累犯，處有期徒刑柒年陸月，販賣毒品
所得新臺幣壹仟陸佰元沒收，如全部或一部不能沒收時，以其財
產抵償之；未扣案之門號0000000000號行動電話話機
壹支（含ＳＩＭ卡壹枚）沒收，如不能沒收時，追徵其價額。
丁○○無罪。
    事  實
一、甲○○因妨害自由案件，經臺灣高等法院以96年度上訴字第
    1196號判處有期徒刑3月確定，嗣經臺灣高等法院以96年度
    聲減字第3136號減為有期徒刑1月又15日確定；於民國96 年
    10月16日執行完畢出監。
二、詎甲○○不知悔改，其明知甲基安非他命係經行政院衛生署
    公告查禁之第二級毒品，不得持有、販賣，竟基於販賣第二
    級毒品甲基安非他命以營利之犯意聯絡，於民國98年3月9日
    下午2 時許，先由真實姓名年籍不詳綽號「阿旺」之成年男
    子以其所使用不詳號碼行動電話聯繫甲○○所有之門號0000
    000000號行動電話（未扣案），表示欲購買第二級毒品甲基
    安非他命，再於同日下午3 時30分許，在臺北市○○區○○
    街87巷巷口全家便利商店前，由甲○○販售價值新臺幣（下
    同）1,600元之第二級毒品甲基安非他命1小包予「阿旺」。
    嗣於98年3月9日下午4時許，在臺北市○○區○○街133號前
    為警逮捕，扣得與本案無關之吸食器1組及已移轉為丁○○
    所有之1,600元，而查悉上情。
三、案經臺北縣政府警察局大安分局報請臺灣臺北地方法院檢察
    署檢察官偵查起訴。
    理  由
壹、有罪部分：
一、證據能力方面：
  (一)按被告之自白，非出於強暴、脅迫、利誘、詐欺、疲勞訊問
    、違法羈押或其他不正之方法，且與事實相符者，得為證據
    ，刑事訴訟法第156條第1項有明文規定。查被告甲○○在本
    院準備程序時，雖抗辯其在為警製作警詢筆錄時，曾要求見
    家人，卻遭警察拒絕，讓其一人接受偵訊，因而心情慌亂、
    極為畏懼，且幫其製作筆錄之警察曾以供出上游藥頭，即可
    幫忙調換尿液，讓其自由離去，而遭警方以利誘之方式不法
    取供云云，然查，證人即負責詢問被告甲○○之警員乙○○
    於本院審理中證稱：「（問：你們將二名嫌犯帶回警局時，
    是由何人製作筆錄？）甲○○、丁○○都是由我負責訊問，
    姚治平負責製作筆錄。」、「（問：你們在製作二位嫌犯筆
    錄時，是否有以任何強暴或脅迫或恐嚇之不當方法來詢問？
    ）絕對沒有。」、「（問：被告甲○○表示有警察在製作警
    詢筆錄之前，告訴他如果他承認就要幫他換尿袋，並且讓他
    離開，有無此事？）絕對沒有，甲○○當時在辦公室時，有
    跟我表示希望可以不要幫他驗尿，因為他驗尿一定不會過，
    我們告知他他現在是毒品現行犯被查獲，並告知他相關法律
    權利關係，希望他可以據實陳述事實。」、「（問：查獲當
    天對甲○○你總共製作幾份警詢筆錄？）印象中是3 份。」
    、「（問：為何要製作3份筆錄？）第1份我記得甲○○很緊
    張，所以讓他休息一下，才製作第2份筆錄，第3份好像是我
    要確認丁○○，才讓甲○○在現場指認丁○○是提供毒品給
    他的人。」、「（問：你剛提到第二份筆錄前甲○○很緊張
    讓他休息，休息過程中如何安撫甲○○？）請他多喝水，也
    請他上廁所、吃飯，告訴他事情遇到了就要面對。」、「（
    問：在整個過程中，你有無告訴甲○○他在法律上的權利？
    ）有。」、「（問：有無告知可以選任律師到場？）有。」
    「（問：告知甲○○權利後，甲○○有何反應？）當時甲○○在製作筆錄之前有打電話給他的家人聯絡，他認為不需要
    請律師，我們有告訴他必要時可以請他的家人來。」、「（
    問：在甲○○休息沒有製作筆錄期間，有無繼續錄音、錄影
    ？）錄影應該是有，派出所內有錄影監視器，錄音應該是沒
    有。」等語明確（見本院卷第131至132頁反面），證人姚治
    平亦於本院審理中證稱：「（問：現場甲○○有無要求不要
    移送他？）沒有。」、「（問：你們將甲○○帶回警局後有
    無作採尿的動作？）有。」、「（問：當時甲○○有無要求
    不要驗尿？）沒有，這是我們規定的作業程序一定要做的。
    」、「（問：你們製作筆錄是在採尿前或後？）沒有印象，
    不過應該都是先採尿再製作筆錄。」等語綦詳（見本院卷第
    136 頁），參以，被告甲○○於本院詢問時亦供稱：警察這
    樣說並沒有影響我的回答等語明確（見本院卷第13頁），足
    見被告甲○○於警詢中之自白，係基於自由意思所為，而無
    遭受脅迫、利誘或其他不正取供之情事。又被告甲○○係辯
    稱利誘是在錄音、錄影之前，故本案自無勘驗被告甲○○警
    詢光碟必要，附此敘明。基上，被告甲○○抗辯其在警詢所
    為之陳述不具自白任意性一節，除空泛為上開辯解，無法提
    供具體資料以供調查審酌外，依據上揭判斷結果，亦難信為
    實在，是其於警詢之自白，既無證據證明有何非法取供情事
    且與事實相符，依刑事訴訟法第156條第1項之規定，應認其
    前開自白具有證據能力，合先敘明。
  (二)次按被告以外之人於審判外之陳述，雖不符刑事訴訟法第15
    9 條之1至之4之規定，而經當事人於審判程序同意作為證據
    ，法院審酌該言詞陳述或書面陳述作成時之情況，認為適當
    者，亦得為證據；當事人、代理人或辯護人於法院調查證據
    時，知有第159條第1項不得為證據之情形，而未於言詞辯論
    終結前聲明異議者，視為有前項之同意，亦據刑事訴訟法第
    159條之5規範明確。經查：除上揭證據方法外，被告甲○○
    及辯護人於本院準備程序中均未就其他證據資料之證據能力
    提出爭執，且迄於言詞辯論終結前，亦未就本院所調查之其
    他證據資料主張有刑事訴訟法第159條第1項不得為證據之情
    形，應認均已同意其他證據資料得作為本案之證據。從而，
    以下所述之其他證據資料，縱有屬傳聞證據，且不符刑事訴
    訟法第159條之1至之4 規定之情形者，業經本院審酌各該證
    據資料作成時之一切客觀情況，認均無不適當情事，而有證
    據能力。
二、實體方面：
  (一)訊據被告甲○○固坦承於上開時、地交付第二級毒品甲基安
    非他命1小包予「阿旺」，並向「阿旺」收取現金1,600元，
    惟矢口否認有何販賣毒品之犯行，辯稱：伊僅係依照被告丁○○之指示交付毒品及收取現金，沒有從中獲得任何好處，
    並無營利之意思云云。辯護人辯護稱：被告甲○○將價值1,
    600 元之甲基安非他命交付予「阿旺」，完全是依照被告丁○○之指示，沒有從中獲得任何好處，主觀上無營利之意圖
    ，又本案無從查知關於被告丁○○所欲出售給「阿旺」之甲
    基安非他命原購入價格之事證，而無從自售出價格與購入價
    格之價差，確認本案是否基於營利之目的而為之交易；況且
    本案查獲被告甲○○時，並沒有自被告甲○○住處、身上扣
    獲任何第一級毒品海洛因或第二級毒品甲基安非他命，亦未
    扣獲一般毒販用以販賣毒品之工具，諸如電子秤、大量塑膠
    袋、帳冊等，是以本案幾無任何被告甲○○販賣、轉讓毒品
    之物證，況且本案中並無任何毒品或尿液鑑定報告可證實確
    實出售甲基安非他命與「阿旺」之交易存在云云。
  (二)經查：
    1.被告甲○○於警詢中供稱：有一名綽號「阿旺」的男子打
      電話給我，叫我幫他調毒品安非他命，我就先去找被告丁○○拿1 小包安非他命，再交給「阿旺」，並直接跟「阿
      旺」收取1,600 元等語屬實【見98年度偵字第6769號卷（
      下稱偵卷）第18頁】。
    2.關於被告與「阿旺」交易毒品之經過，業經證人即查獲員
      警丙○○於本院審理中證稱：「當日證人乙○○接獲線報
      ，說景後街那邊有人在進行毒品交易，我們過去的時候看
      到甲○○跟另外一個嫌犯在那邊，當時我們在對街來不及
      上去抓他，我看見甲○○跟那個嫌犯有交談，甚至有手對
      手交東西的動作，我們來不及抓他，另外一個男子就走掉
      了，剩下甲○○，甲○○就走到旁邊另一條巷子裡面。」
      、「（問：問為何會一到現場就鎖定甲○○？）因為那邊
      巷子有一家電動玩具店，據線報說那邊常常有人交易毒品
      ，我們看到甲○○從巷子出來發現他鬼鬼祟祟，所以就鎖
      定他。」、「（問：你看到甲○○後，隔了多久另1 位男
      子才出現進行交易？）應該是那位男子先到那邊，後來甲○○才從巷口出來。」、「（問男子到達那邊，到看到甲○○出現時間隔了多久？）我們下午2 點多到的，先看到
      那個男子，隔了幾分鐘後，甲○○就過來了。」、「（問
      ：你看到他們二人交談時間多久？）沒有很久就一下子而
      已，就看到他們手交手的動作之後就離開了。」、「（問
      ：你們當時距離他們二人多遠？）大約1 條街的距離，馬
      路是兩線道，我們是隔著馬路看，大約100 公尺左右。」
      等語（見本院卷第127至128頁反面），證人乙○○結證稱
      ：「是在下午3 時30分左右先到臺北市○○街87巷巷口在
      那裡探查，因為我們當日編排的勤務是查緝毒品，我們當
      時發現甲○○跟另外1 位男子在交談，過不久甲○○有拿
      東西給另外1 名男子，該名男子就將手上拿著的錢給甲○○，當時第一現場是這樣的情形，我們當時就懷疑是否是
      在交易毒品」、「（問：你們當日為何要到臺北市○○街
      87巷巷口探查查緝毒品的勤務？）我們是因為之前曾經查
      獲毒品的嫌犯供稱在景文街87巷內，有一間電動玩具店經
      常有毒品交易的情事，我們原本是先去勘查該電動玩具店
      出入的狀況。」、「（問：為何你們會觀察到甲○○與另
      1 名男子有疑似交易毒品的情況？）因為甲○○從電動玩
      具店走出來，另外1 名男子原本就在巷口，他們二人就直
      接交談。」、「（問：你剛才所稱懷疑他們二人有交易毒
      品的情形如何？）我親眼看到甲○○與男子交談不到一會
      兒，甲○○手握著東西遞給另1 名男子，該名男子手拿著
      錢，我有看到錢，交給甲○○。」、「（問：你們當時是
      在距離他們多遠之處看到甲○○及另1 名男子？）大約不
      到10公尺，他們在巷口，我們在巷口對面。」、「（問：
      你看到甲○○交付東西給另1 名男子，是否可以肯定東西
      是什麼？）不能，因為甲○○手握著。」、「（問：你是
      否確定該名男子拿錢給甲○○？）確定。」、「（問：你
      看到錢是攤開的還是捲起來的？）我看到的是紅色的鈔票
      ，鈔票不是攤著的，應該有摺一半起來。」等語（見本院
      卷第130至132頁反面），證人姚治平則證稱：「我們是在
      靠文山分局那邊，對面是便利商店，看到有1 個人出來樣
      子鬼鬼祟祟的，那人就是甲○○從巷子走出來，到便利商
      店前面，與另名男子有交談還有交付物品的動作，我們本
      來要上前盤查，因為有段距離，所以就沒有上前，之後甲○○就離開轉到另1 個巷子，我們就繞到景後街那邊。」
      等語（見本院卷第135 頁）；證人丙○○、乙○○及姚治
      平對於目睹被告甲○○交付毒品與「阿旺」時，與被告甲○○之距離，雖所證述之內容未完全一致，然對於「阿旺
      」係先抵達臺北市○○區○○街87巷巷口後，被告甲○○
      才從巷子內走出來，兩人間並有手交手的動作等事實，則
      始終為一致之供述。顯見證人丙○○、乙○○及姚治平係
      因查獲時所在之位置有異，以及個人對於距離遠近感掌握
      之不同，而就相對距離之證述情節略有不同，是尚不得僅
      因證人丙○○、乙○○及姚治平之證述有部分內容不一，
      而排除上開證人證述之信憑性。此外，並有「阿旺」交付
      被告甲○○之現金1,600元扣案足憑（該1,600元業經被告
      甲○○移轉所有權與被告丁○○，現屬被告丁○○所有）
      ，堪認被告確有交付第二級毒品甲基安非他命與「阿旺」
      ，並獲取現金1,600元無訛。
    3.按販賣甲基安非他命係違法行為，非可公然為之，且有其
      獨特之販售通路及管道，復無公定價格，容易增減分裝之
      份量，而每次買賣之價量，可能隨時依雙方關係深淺、資
      力、需求量及對行情之認知、來源是否充裕、查緝鬆嚴、
      購買者被查獲時供述購買對象之可能風險評估等，而異其
      標準，非可一概而論。關於被告甲○○上開販賣第二級毒
      品之犯行，固無從逕憑卷證資料而推認其所得獲致之具體
      利潤金額為何；然查，近年來政府為杜絕毒品之氾濫，對
      於查緝施用及販賣毒品之工作，無不嚴加執行，販賣毒品
      罪又係重罪，設若無利可圖，衡情一般持有毒品之人當無
      輕易將所持有之毒品轉售他人而甘冒於再次向他人購買時
      ，被查獲移送法辦並受長期自由刑或生命刑剝奪危險之理
      ，且不論係以何包裝之甲基安非他命，均可任意分裝或增
      減其份量，而每次買賣之價量，亦隨前開因素而為機動地
      調整，因之販賣之利得，除經坦承犯行，或帳冊價量均臻
      明確外，委難察得實情。職是之故，縱未確切查得販賣所
      得賺取之實際差價，但除別有事證，足認係按同一價格轉
      讓，確未牟利外，尚難執此即認非法販賣之事證有所不足
      ，致知過坦承者難辭重典，飾詞否認者反得逞僥倖，而失
      情理之平。被告甲○○矢口否認有販賣毒品之犯行，然販
      賣第二級毒品甲基安非他命犯行之法定刑度極重，係眾所
      週知之事實，依一般經驗法則，販賣毒品者鋌而走險，苟
      非意在營利，所為何來？且被告甲○○與「阿旺」間並非
      熟識至交，亦無何仇隙，此情業據被告甲○○供稱在卷（
      見偵卷第18頁），苟非意圖營利，豈會甘冒重刑之風險而
      與之相約交易毒品？苟無利得，豈會甘冒重刑之風險，而
      供「阿旺」取得甲基安非他命之理？足認被告應有從中賺
      取買賣差價牟利之意圖及事實。
    4.檢察官起訴雖認被告甲○○與被告丁○○共同販賣第二級
      毒品甲基安非他命予「阿旺」，然因被告甲○○供述有關
      受被告丁○○指示部分，有明顯前後不符之處，且與被告
      甲○○所有之門號0000000000號行動電話通聯紀錄亦不相
      吻合（理由詳見後述），自難憑採，是本院認本案販賣毒
      品之犯行，係被告甲○○個人單獨所為，而非與被告丁○○共犯，故無從論以被告甲○○為販賣第二級毒品甲基安
      非他命之共同正犯。至辯護人所稱本案並未查獲被告甲○○販賣安非他命予「阿旺」之具體事證如帳冊、電子秤、
      大量塑膠袋或被告甲○○身上持有毒品云云，查上開帳冊
      、電子秤、大量塑膠袋及毒品固均不失為佐證被告甲○○
      販賣第二級毒品犯行之證據；然並非必要之證據，查本案
      既有證人丙○○、乙○○及姚治平於本院審理中證述目睹
      被告與「阿旺」交易之情事，與被告甲○○於警詢之自白
      互為佐證、補強，已堪認其等上開供述均確與事實相符，
      而足使本院獲致被告有罪之確切心證，縱警方並未查獲帳
      冊、電子秤、大量塑膠袋及毒品等物，亦難謂本案並無積
      極證據足證被告甲○○販賣第二級毒品之犯行。是辯護人
      為被告甲○○以前揭情詞置辯，實難憑取。
    5.綜上所述，被告上開所辯，核係卸責之詞，委無可採。本
      案事證明確，被告販賣第二級毒品甲基安非他命之犯行，
      已可認定，應依法論科。
三、按甲基安非他命業經毒品危害防制條例第2條第2項第2 款列
    為第二級毒品，且禁止非法持有、販賣、意圖販賣而持有。
    核被告甲○○所為，係犯毒品危害防制條例第4條第2項之販
    賣第二級毒品罪。被告甲○○販賣毒品前持有第二級毒品甲
    基安非他命之低度行為，為販賣之高度行為所吸收，不另論
    罪。被告甲○○有如犯罪事實欄第1 項所載之前案及執行紀
    錄等事實，有臺灣高等法院被告前案紀錄表在卷可查，其於
    受有期徒刑執行完畢5 年以內，故意再犯本案有期徒刑以上
    之罪，為累犯，應依刑法第47條第1 項之規定，加重其刑。
    爰審酌被告甲○○明知甲基安非他命經公告列為第二級毒品
    ，對人體有莫大之戕害，仍販賣第二級毒品甲基安非他命，
    危害社會治安及國民生活健康，惟念被告甲○○販賣第二級
    毒品之次數僅1次，所得僅有1,600元，尚無藏有鉅量之毒品
    ，與大宗走私或利用幫派組織結構販賣甲基安非他命者不同
    ，對社會之危害稍低，且被告亦有施用毒品之事實，則被告
    或係能力不足供己用毒開銷，而在吸毒者彼此互通有無，並
    賺取其中些微差價，對社會造成之危害尚無從與販賣毒品之
    大盤、中盤相提並論，併兼衡被告甲○○於警詢時雖自白犯
    罪，然事後卻翻異其詞，圖以卸責，未見悔意及檢察官求刑
    等一切情狀，量處如主文所示之刑。
四、末按毒品危害防制條例第19條第 1項關於沒收之規定，係採
    義務沒收主義，故凡犯同條例第4條至第9條、第12條、第13
    條或第14條第1項、第2項之罪者，其供犯罪所用之物或因犯
    罪所得之財物，且屬犯人所有者，即應依該規定沒收，法院
    無審酌之餘地（最高法院93年度臺上字第1360號、同年度臺
    上字第1365號判決意旨參照）。且犯同條例第4 條之罪者，
    其供犯罪所用或因犯罪所得之財物應予沒收，如全部或一部
    不能沒收時，追徵其價額或以其財產抵償之，同條例第19條
    第1 項亦規定至明。又該規定所稱「追徵其價額」者，係指
    所沒收之物為金錢以外之其他財物而無法沒收時，應追徵其
    價額，使其繳納與原物相當之價額。如所得財物為金錢而無
    法沒收時，始應以其財產抵償之。再販賣毒品所得之對價，
    不問其中成本若干，利潤多少，均應全部諭知沒收，貫徹政
    府查禁煙毒之決心，以符立法本旨（最高法院95年度臺上字
    第305 號、91年度臺上字第2419號判決意旨可參）。查被告
    持以聯絡販賣甲基安非他命所用之行動電話1 支（搭配門號
    0000000000號，含SIM卡1 枚），係屬被告甲○○所有之物，
    業據其供承在卷（見本院卷第174 頁），雖未經扣案，然揆
    諸上揭說明，仍應依毒品危害防制條例第19條第1 項規定諭
    知沒收，又該物品既屬金錢以外之財物，如全部或一部不能
    沒收時，應追徵其價額。另扣案之1,600 元雖係被告甲○○
    販賣甲基安非他命予「阿旺」之所得，然業經被告甲○○交
    付予被告丁○○，屬被告丁○○所有之物，無從逕自沒收扣
    案之1,600元。惟被告甲○○既確有獲得販買毒品之對價1,6
    00元，自應依毒品危害防制條例第19條第1項之規定宣告沒
    收之，如全部或一部不能沒收時，以其財產抵償之。至於，
    扣案之吸食器1組，與被告甲○○販賣毒品之犯行並無相關
    ，並無沒收之問題，附此敘明。
貳、無罪部分：
一、公訴意旨略以：被告丁○○明知甲基安非他命係經我國主管
    機關列管之第二級毒品，不得擅自持有、轉讓或販賣，竟基
    於轉讓毒品之犯意，於98年3月5日某時，在臺北市○○路20
    2巷21號1樓，免費提供第二級毒品甲基安非他命與被告甲○○施用；被告甲○○為再取得免費毒品施用，竟與被告丁○○2 人意圖營利，共同基於販賣第二級毒品之犯意，由被告
    丁○○與真實姓名年籍不詳綽號「阿旺」之男子聯繫完成購
    買第二級毒品安非他命之數量及售價後，於98年3月9日下午
    2 時許，由被告丁○○交付第二級毒品甲基安非他命與被告
    甲○○，被告甲○○再依被告丁○○之指示，將安非他命帶
    至臺北市○○街87巷口交付與「阿旺」，「阿旺」將購毒之
    價金1,600 元交付與被告甲○○，再由被告甲○○轉交與丁○○。嗣98年3月9日下午4時許，在臺北市○○區○○街133
    號前為警查獲，而始悉上情，因認被告丁○○涉犯毒品危害
    防制條例第8條第2項轉讓第二級毒品，與被告甲○○共同涉
    犯同條例第4條第2項販賣第二級毒品罪嫌云云。
二、按犯罪事實應依證據認定之，無證據不得認定犯罪事實；不
    能證明被告犯罪者，應諭知無罪之判決，刑事訴訟法第154
    條第2項、第301條第1 項分別定有明文。又公訴案件犯罪證
    據之蒐集，及提起公訴後，對犯罪事實之舉證責任及指出證
    明之方法，均屬公訴人之職責，原則上法院僅於當事人之主
    張及舉證範圍內進行調查證據。其經法定程序調查證據之結
    果，認已足以證明犯罪事實時，始得為犯罪事實之認定，若
    其為訴訟上之證明，於通常一般人仍有合理之懷疑存在，尚
    未達於可確信其真實之程度者，自不能為有罪之認定，法院
    不得以偵查機關關於某種犯罪之調查不易，即放棄上開原則
    之堅持，致有違背刑事訴訟無罪推定及嚴格證明之原則，其
    理甚明。再施用毒品者，其所稱向某人購買（或受讓）之供
    述，須補強證據以擔保其供述之真實性，良以施用毒品者其
    供述之憑信性本不及於一般人，況施用毒品者其供出來源，
    因而破獲者，法律復規定得減輕其刑，其有為偵查機關誘導
    、或為邀輕典而為不實之陳述之可能，其供述之真實性自有
    合理之懷疑，是施用毒品者關於其向某人購買（或受讓）毒
    品之供述，必須補強證據佐證，以擔保其供述之真實性，俾
    貫徹刑事訴訟無罪推定及嚴格證明之基本原則。而茲所謂補
    強證據，指其他有關證明施用毒品者之關於毒品交易之供述
    真實性的相關證據而言，必須與施用毒品者關於毒品交易之
    供述，具有相當程度之關連性，而足使一般人對施用毒品者
    關於毒品交易之供述，並無合理之懷疑存在，而得確信其為
    真實，始足當之。
三、公訴人認被告丁○○涉有前揭轉讓第二級毒品及共同販賣第
    二級毒品之犯行，無非係以證人甲○○於警詢、偵查之證詞
    ，證人甲○○之臺灣尖端先進生技醫藥股份有限公司98年3
    月18日濫用藥物檢驗報告，及扣案之現金1,600 元為其主要
    論據。惟被告丁○○則堅決否認有轉讓及販賣第二級毒品犯
    行，辯稱：沒有免費提供第二級毒品供甲○○施用；伊不認
    識「阿旺」，甲○○拿1,600 元給伊，是因為甲○○之前欠
    伊4,000元，當日甲○○約伊在該處還錢等語。
四、證據能力方面：
  (一)按被告以外之人於檢察事務官、司法警察官或司法警察調查
    中所為之陳述，與審判中不符時，其先前之陳述具有較可信
    之特別情況，且為證明犯罪事實存否所必要者，得為證據，
    刑事訴訟法第159條之2定有明文。除了必須為證明犯罪事實
    之必要者（即「必要性」要件）外，所謂「具有較可信之特
    別情況」（即「可信性」要件），係指證人於檢察事務官、
    司法警察官或司法警察調查中所為之陳述，與審判中不符，
    而其先前之陳述，從「客觀上外部附隨之環境或條件」加以
    比較觀察，有足以取代審判中反對詰問之可信性保證，而具
    有更可信之特別情況者而言，且此屬「證據能力」之要件審
    查，而非陳述內容「證明力」之判斷問題；亦即，應就詢問
    有無出於不正方法、陳述是否出於非任意性、該等筆錄之記
    載與錄音或錄影內容是否相符、接受詢問而為陳述之原因等
    各項客觀事實，為整體之判斷與考量，尤不得「單憑」警詢
    距案發時間較近，或以證人事後有承受外界干擾而受污染之
    虞，即逕謂於警詢之陳述較為可信，否則，將因警詢之時間
    順序通常在先，造成該「可信性」要件之限制形同具文（最
    高法院95年度臺上字第1198、1525、2534及5523號等判決意
    旨參照）。查證人甲○○於警詢中之陳述，業經被告丁○○
    之辯護人以屬於審判外之陳述而不同意作為證據（見本院卷
    第47頁反面），檢察官並未釋明上開證據有傳聞證據之例外
    ，且本院審酌上開證人於警詢中之陳述，並未有何較可信之
    特別情況，得以排除上開證人當時有不實陳述之風險，而可
    取代當事人於公判庭上行使反對詰問之核實擔保，是證人甲○○之上開警詢中之陳述，為被告丁○○以外之人於審判外
    之言詞陳述，依刑事訴訟法第159條第1項之規定，自不得作
    為證據。
  (二)關於證人甲○○於偵查中以證人身分所為陳述，均依法具結
    ，依刑事訴訟法第159條之1規定，本有證據能力，並經本院
    審理時傳喚到庭，由當事人行交互詰問，已補足調查，是證
    人甲○○於檢察官訊問時所為之證述，具有證據能力。
  (三)至於，證人甲○○之臺灣尖端先進生技醫藥股份有限公司98
    年3月18日濫用藥物檢驗報告，及扣案之現金1,600元係檢察
    官證明被告丁○○有起訴書所載犯行之必要證據，具有關聯
    性，而有證據能力。
五、經查：
  (一)販賣第二級毒品部分：
  1.證人甲○○雖於偵查中及本院審理中證稱：被告丁○○於98
    年3月9 日下午2時許，在景興路202巷21號1樓的地方拿甲基
    安非他命給我，跟我說把毒品拿到景文街87巷的巷口交給「
    阿旺」，然後收1,600 元，我錢收回去之後是要交給被告丁○○的（見偵卷第91頁）、我當時人在臺北市○○區○○街
    133號2樓那邊和徐宗賢在一起，是下午詳細時間我不記得，
    徐宗賢叫我過去景興路那邊幫他拿吸食器，剛好被告丁○○
    也打電話給我，只叫我過去沒有說要做什麼，只說過去後會
    再跟我講。到了景興路那邊，丁○○就叫我幫他送毒品給一
    位叫做阿旺的人，她就叫我在那邊等電話，「阿旺」用1 個
    沒有顯示的電話打給我，約在景文街87巷口全家便利商店等
    ，「阿旺」來的時候我就跟「阿旺」收取1,600 元，並把毒
    品交給阿旺等語（見本院卷第172 頁反面），然其於偵查中
    卻以被告身分供稱：於3月9日下午3時10分，我的手機接到1
    個沒有顯示號碼的電話，對方說他是「阿旺」，跟我約在景
    文街87巷全家便利商店門口碰頭，說已經跟丁○○講好拿0.
    05公克之安非他命共1,600元，於3月9日下午3時30分丁○○
    就叫我去景興路的網咖拿0.05公克安非他命，我跟丁○○去
    景興路拿，拿了走到景後街被警察抓到等語（見偵卷第78頁
    ）。綜觀證人甲○○於偵查及本院審理中陳述之內容，就被
    告丁○○如何要求其拿取甲基安非他命、實際拿取甲基安非
    他命之地點、與「阿旺」或係「丁○○」先聯繫等情節，前
    後陳述顯有歧異；參以，證人甲○○於本院審理中復證稱：
    之前曾在被告丁○○景興路住處碰過「阿旺」，「阿旺」是
    到該處向被告丁○○拿毒品等語（見本院卷第177 頁反面）
    ，倘證人甲○○所述為真，則被告丁○○既早已認識「阿旺
    」，「阿旺」又曾親自至被告丁○○住處向購買毒品，而販
    毒行為有極大風險，自以介入或知悉之人越少為宜，則當日
    被告丁○○人係在景興路、景後街附近，大可親自交付第二
    級毒品甲基安非他命予「阿旺」，實無大費周章要求證人甲○○代為交付之理，是證人甲○○之陳述已難逕予採信。再
    者，被告丁○○為警查獲時，附近有菜市場，被告丁○○尚
    且一手提著塑膠袋，裡面裝有蔬菜，業據證人丙○○、乙○○證述在卷（見本院卷第129頁反面、第134頁），殊難想像
    被告丁○○於販賣毒品之際，竟仍不忘分心購買蔬菜。況且
    ，證人甲○○於上開證述時因涉嫌販賣第二級毒品予「阿旺
    」，為警逮捕，並經檢察官提起公訴，則證人甲○○因涉嫌
    重罪，對於同時為警逮捕之被告丁○○，非無因欲脫免罪責
    或挾怨報復而誣指販賣毒品行為之虞，是證人甲○○所述更
    難謂為無疑。
  2.證人甲○○固證稱：被告丁○○當日撥打其行動電話聯絡時
    ，使用之門號為0000000000號云云，然除被告丁○○否認曾
    使用上開門號外，上開門號登記之使用人為張坤錢，而非被
    告丁○○等情，有臺灣大哥大資料查詢1 紙附卷足憑（見本
    院卷第187頁）；又被告所有之門號0000000000 號雖曾於98
    年3月9日下午2時57分許、同日下午3時9分許、同日下午5時
    14分許與上開門號0000000000號有3次聯繫，然3次均是被告
    發話，亦有門號0000000000號雙向通聯紀錄在卷可考（見本
    院卷第65頁），顯與證人甲○○所稱：是被告丁○○先撥打
    手機聯繫其云云，相互齟齬，自難憑採。從而，甲○○於本
    案中不利於被告丁○○之證言，難以遽信。
  3.至於被告丁○○為警查獲時，雖持有被告甲○○所交付之1,
    600 元，然被告丁○○於警詢、偵查及本院均供稱：是甲○○之前欠我，今日還我錢等語（見偵卷第12頁、第75頁、第
    87頁、本院卷第15頁），又無事證足以推翻被告丁○○上揭
    供述，認定查扣之現金應為被告丁○○與甲○○共同販賣予
    「阿旺」所得者，即無從以該查扣之現金，資為被告丁○○
    販賣毒品予「阿旺」行為之依憑。
  4.綜上，本件公訴人既憑證人甲○○之證述，認被告丁○○涉
    有共同販賣甲基安非他命罪嫌，然證人甲○○之證述，已有
    證詞反覆之瑕疵，按諸上開說明，本件除證人甲○○之證詞
    外，須另有補強證據佐證，以明供述內容之真實性，然本案
    並無其他積極證據堪以佐證，本院自難徒憑證人甲○○前後
    不一，復無其他旁證可佐之證詞，遽為不利於被告丁○○之
    認定。
  (二)轉讓第二級毒品部分：
  1.證人甲○○於98年3月9日為警查獲接後所採取之尿液，經檢
    驗結果呈安非他命類陽性反應，此有臺灣尖端先進生技醫藥
    股份有限公司98年3 月18日濫用藥物檢驗報告及臺北市政府
    警察局偵辦毒品案件尿液檢體委驗單在卷可稽（見本院卷第
    82至83頁），檢察官雖以該檢驗報告為證明被告丁○○轉讓
    第二級毒品犯罪之證據，惟該部分至多僅能證明證人甲○○
    於驗尿前回溯72小時內有施用甲基安非他命之事實，尚無從
    僅以該檢驗報告即據以認定被告丁○○有轉讓第二級毒品之
    犯罪事實，是不得以此遽為被告丁○○不利之認定。
  2.檢察官雖另以證人甲○○之證詞為為被告丁○○犯轉讓第二
    級毒品之證據，惟查證人甲○○於偵查中係證稱：「（問：
    丁○○最後一次免費提供給你毒品是什麼時候？）98年3 月
    5日左右，景興路202巷21號1 樓，也就是我們運毒品的地方
    ，因為當天文山二分局想要找我去驗尿，所以我那時就不敢
    用，日期記得很清楚，那次丁○○提供給我的毒品是安非他
    命，我當天就用完，之後就沒有再提供給我。」等語（見偵
    卷第91頁），而於本院審理中證稱：我不確定丁○○免費提
    供甲基安非他命給我施用的確切次數，施用地點幾乎都是在
    臺北市○○區○○路202巷21號1樓，丁○○和徐宗賢會打電
    話叫我去用，因為我跟他們都是朋友，有時候他們會請我，
    有時候我會花錢跟他們買等語（見本院卷第175 頁反面），
    益徵證人甲○○關於被告丁○○免費提供毒品之次數，前後
    證述不一；參以，被告丁○○並未與證人甲○○共同販賣毒
    品予「阿旺」，自無提供免費毒品供證人甲○○施用之動機
    或意圖，從而，自難逕以證人甲○○之單一證述，認定被告
    丁○○有檢察官所指之轉讓毒品之犯行。
六、綜上所述，本件檢察官所舉證據，無法使本院對於被告丁○○產生有罪之確信，此外，復查無其他積極證據證明被告丁○○有何販賣及轉讓第二級毒品甲基安非他命之犯行，揆諸
    前開規定及說明，自應為被告丁○○無罪之諭知。
據上論斷，應依刑事訴訟法第299條第1項前段、第301條第1項，
毒品危害防制條例第4條第2項、第19條第1 項，刑法第11條、第
47條第1項，判決如主文。
本案經檢察官申心蓓到庭執行職務。
中    華    民    國    98    年    7     月    31    日
              刑事第十三庭審判長法  官  許泰誠
                                法  官  張文俊
                                法  官  陳君鳳
以上正本證明與原本無異。
如不服本判決應於收受送達後10日內向本院提出上訴書狀，並應
敘述具體理由；其未敘述上訴理由者，應於上訴期間屆滿後20日
內向本院補提理由書（均須按他造當事人之人數附繕）「切勿逕
送上級法院」。
                                書記官  楊湘雯
中    華    民    國    98    年    7     月    31    日
附錄本案論罪科刑法條
毒品危害防制條例第4條
製造、運輸、販賣第一級毒品者，處死刑或無期徒刑；處無期徒
刑者，得併科新臺幣 1 千萬元以下罰金。
製造、運輸、販賣第二級毒品者，處無期徒刑或 7 年以上有期徒
刑，得併科新臺幣 7 百萬元以下罰金。
製造、運輸、販賣第三級毒品者，處 5 年以上有期徒刑，得併科
新臺幣 5 百萬元以下罰金。
製造、運輸、販賣第四級毒品者，處 3 年以上 10 年以下有期徒
刑，得併科新臺幣 3 百萬元以下罰金。
製造、運輸、販賣專供製造或施用毒品之器具者，處 1 年以上 7
年以下有期徒刑，得併科新臺幣 1 百萬元以下罰金。
前五項之未遂犯罰之。


司法院資訊處製作；財團法人民間司法改革基金會備份。
